【裁判字號】    99,交抗,167
【裁判日期】    990224
【裁判案由】    聲明異議
【裁判全文】
臺灣高等法院臺中分院刑事裁定         99年度交抗字第167號
抗  告  人
即受處分人  甲○○
上列抗告人因聲明異議案件，不服臺灣臺中地方法院中華民國99
年1月18日裁定（99年度交聲字第421號）提起抗告，本院裁定如
下：
    主  文
抗告駁回。
    理  由
一、本件抗告人即受處分人甲○○（下稱抗告人）抗告意旨略以
    ：民國（下同）98年12月16日收到郵局送達的裁決書後，於
    98年12月18日立即寄出申訴書，寄達臺中市監理站。99年 1
    月6 日收到臺中市監理站裁決書駁回回函，並於99年1月8日
    提出異議並具狀臺中地方法院交通法庭。本身未收到違規罰
    單，請求監理所提供掛號信簽收的證明，若無請以最低罰則
    重新寄發的正式違規罰單，以利其處理此違規記錄等語。
二、原審裁定意旨以：抗告人名下車牌號碼396-DSM號重機車，
    於98年1月9日，在高雄縣旗山鎮台21線延平路旗文路口處，
    因「駕車行經有燈光號誌管制之交岔路口闖紅燈」之違規，
    經高雄縣政府警察局交通隊掣發高縣警交字第NJ0000000號
    舉發違反道路交通管理事件通知單，違規單通知聯以臺中市
    ○○○街268巷89號地址採寄存送達方式完成送達程序，並
    於98年12月14日以前開地址寄發裁監稽違字第裁61-NJ00000
    00號裁決書，依違反道路交通管理處罰條例第53條第1項，
    處罰鍰新台幣4500元並記違規點數3點。而本件裁決書經原
    處分機關依抗告人上開戶籍地址以郵政方式寄送，業於98年
    12月16日因未會晤本人，而由同設籍於該址之同居人林聖期
    代收而合法送達，有原處分機關送達證書及全戶戶籍資料查
    詢結果各1份在卷可考。準此，本件聲明異議之異議期間應
    自該裁決書送達之翌日即98年12月17日起算20日至99年1月5
    日止，則受處分人遲至99年1月8日始具狀聲明異議，有原處
    分機關總收文章戳可稽，顯已逾道路交通管理處罰條例第87
    條第1項所定之不變期間。因認本件異議不合法律上之程式
    ，且無從補正，裁定予以駁回。
三、按受處分人不服道路交通管理處罰條例第8 條所定主管機關
    所為之處罰者，得於接到裁決書之翌日起20日內，向管轄地
    方法院聲明異議，道路交通管理處罰條例第87條第1 項定有
    明文。次按依道路交通管理處罰條例第87條規定向管轄法院
    聲明異議之期間，自裁決送達之翌日起算，並得依法扣除在
    途期間及聲請回復原狀；又交通法庭認聲明異議不合法律上
    之程式，且無從補正者，應以裁定駁回之，道路交通案件處
    理辦法第12條、第18條亦分別明定之。又處理違反道路交通
    管理事件，有關文書送達之程序，依行政程序法之規定；而
    行政程序法規定：「送達，於應受送達人之住居所、事務所
    或營業所為之；於應送達之處所不獲會晤應受送達人時，得
    將文書付與有辨別事理能力之同居人、受僱人或應送達處所
    之接收郵件人員」，為違反道路交通管理事件統一裁罰基準
    及處理細則第5條、行政程序法第72條第1項前段、第73條第
    1 項所明定。至於同居人、受僱人或應送達處所之接收郵件
    人員何時將文書轉交應受送達人，於合法送達之效力不生影
    響。經查：本件原處分機關之裁監稽違字第裁61-HJ0000000
    號裁決書，業已於98年12月16日送達至抗告人之戶籍地址即
    臺中市○區○○里○○○街268 巷89號，雖因未獲會晤本人
    ，而由同設籍於該址之同居人林聖期蓋章收受等情，有交通
    部公路總局臺中區監理所臺中市監理站裁決書、送達證書在
    卷可憑（見原審卷第12、13頁）；又抗告人自95年8月9日起
    即設籍於上址，迄今均未有戶籍之變動，亦有原審查詢其個
    人基本資料查詢表在卷足參（見原審卷第14頁）。是依前述
    說明，上開裁決書已於98年12月16日合法送達於抗告人，不
    論該簽收之同居人是否轉交或於何時將文書轉交予抗告人，
    均不影響已生之合法送達效力。本件抗告人遲於99年1月8日
    始具狀就上開裁決書聲明異議，依前揭法律規定，已逾法定
    20日之期間，難謂合法。原審因而以抗告人之聲明異議不合
    法，且無從命補正，予以駁回，核無違誤。是抗告人所執抗
    告意旨，尚非有理由，應駁回其抗告。
四、據上論結，應依道路交通案件處理辦法第26條，刑事訴訟法
    第412條，裁定如主文。
中    華    民    國    99    年    2     月    24    日
            刑事第七庭   審判長法  官 林  榮  龍
                               法  官 李  秋  娟
                               法  官 江  錫  麟
以上正本證明與原本無異。
不得再抗告。
                               書記官 鄧  智  惠
中    華    民    國    99    年    2     月    25    日

司法院資訊處製作；財團法人民間司法改革基金會備份。
